臺灣臺中地方法院民事判決　九十三年度訴字第一九○九號
　　原　　　告　乙○○
　　被　　　告　甲○○
　　訴訟代理人　王秋霜　律師
右當事人間請求損害賠償事件，原告提起刑事附帶民事訴訟，由本院刑事庭移送前來
（九十三年度附民字第二三七號），經於民國九十三年十一月十八日言詞辯論終結，
本院判決如左：
    主      文
被告應給付原告新臺幣萬零伍佰元。
原告其餘之訴駁回。
訴訟費用由被告負擔十分之一，餘由原告負擔。
本判決第一項原告勝訴部分得假執行，但被告如以新臺幣萬零伍佰元，為原告預供
擔保後，得免為假執行。
原告其餘假執行之聲請駁回。
    事實及理由
一、原告起訴主張：原告向國有財產局申請通行台中縣太平市○○段六八七地號土地
    供通行之用，並獲同意，然被告甲○○及其兄弟李居原、李居傳竟在該交通用地
    上堆放鐵條及障礙物等，強制不讓原告及他人通行，經原告聲請調解，被告置之
    不理，原告嗣於九十年十一月二十六日委請訴外人華興測量有限公司進行通行位
    置之測量，並架設水泥柱以為界樁，同日下午被告甲○○及其胞兄李居原即到現
    場，並將原告所架設之水泥柱全部拔掉，並變本加厲將入口處以模板堆高及以鐵
    釘釘死，而強制不讓原告出入。原告繼於九十一年六月七日，二度商請華興測量
    有限公司前來測量，再次架設水泥柱界樁，被告甲○○及其兄又將之全部拔掉。
    更於九十一年七月七日凌晨一時許，至原告住處砸毀原告之車輛。原告再於九十
    一年十二月六日雇工於交通用地上豎水泥柱為界樁及鋪設水泥路面以便通行，詎
    被告甲○○竟又拔斷水泥柱界樁，並騎乘機車在尚未乾固之水泥路面上來回行駛
    ，致損壞路面，更以鐵條圍住入口不讓原告通行，及在同年月十五日將水泥柱折
    斷。被告上開行為於情、理、法上均有未合，其強制不讓原告通行，且多次實施
    犯行，態度惡劣，無誠意和解。致使原告全家人遭受威脅、心生恐懼，精神上痛
    苦萬分，且致原告所委請測量豎立之水泥柱及所鋪設之水泥路面受損，金錢損失
    慘重，爰依侵權行為之法律關係，請求被告損害賠償。並聲明：
    （一）被告應賠償原告施工費八萬八千九百元、測量費一萬二千元及精神慰撫金
          六十萬元。
    （二）願供擔保，請准宣告假執行。
二、被告對有刑事判決所載拔除原告所架設之水泥柱，並騎乘機車在尚未乾固之水泥
    路面上來回行駛之事實，並不爭執，惟以：被告僅折斷其中之五根水泥柱，第六
    根水泥柱僅係扳倒而未折斷，又被告所為僅造成路面顛簸而已，原告並未因而無
    法通行，且被告業已雇工將所破壞之水泥路面回復原狀完畢，另原告所列之損害
    賠償項目及費用，有虛灌、誇大之情事，其含糊籠統指稱實際施工費用為八萬八
    千九百元，但所謂「實際施工費用」之項目、明細各為何？與被告之行為間有何
    關係？原告並未提出任何證據以資證明。又原告委請測量之目的，在求鋪設水泥
    路面時不致越界，於路面鋪設完成後，目的已達。被告雖有折斷五支水泥柱，及
    在水泥路面上騎乘機車造成路面凹陷之情事，但並未毀損水泥路面之邊界，回復
    原狀時，並無再次測量之必要，且亦已罹於時效而消滅。本件被告僅願賠償五根
    水泥柱之費用二千五百元，原告請求八萬餘元，令人費解。另按。民法第一百九
    十五條第一項前段固規「：「不法侵害他人之身體、健康、名譽、自由、信用、
    隱私、貞操或不法侵害其他人格法益而情節重大者，被害人雖非財產上之損害，
    亦得請求賠償相當之金額。」，惟仍應以實際加害情形與其自由權所受影響是否
    重大及雙方身分、地位、經濟狀況等情定之。原告要求被告賠付六十萬元之精神
    慰藉金，顯無理由等語抗辯。並聲明：
    （一）原告之訴及假執行之聲請均駁回。
    （二）如受不利益之判決，願供擔保請准宣告免予假執行。
三、得心證之理由：
    （一）按負損害賠償責任者，除法律另有規定或契約另有訂定外，應回復他方損
          害發生前之原狀。因回復原狀而應給付金錢者，自損害發生時起，加給利
          息。第一項情形，債權人得請求支付回復原狀所必要之費用，以代回復原
          狀。民法第二百一十三條定有明文。經查，原告係坐落臺中縣太平市○○
          段六七九地號國有土地之承租人，被告甲○○則為其旁同段六七八地號國
          有土地之承租人。原告因生活、耕作出入所需，而有自同段六八七地號國
          有土地通行之必要（各筆土地之相關坐落位置詳如附圖所示）原告乃於九
          十一年十一月二十八日出具切結書並支付通行償金，而獲國有財產局臺灣
          中區辦事處發函同意提供同段六八七地號國有土地約二十七平方公尺位置
          供原告通行使用，原告並僱工在其上六處位置設置水泥柱以為界樁，並於
          臺中縣太平市○○段六八七、六八九地號土地上，灌漿舖設水泥路面以利
          通行（另有部分水泥路面使用同段六七八、六九一地號土地之部分位置）
          。被告明知同段六八七地號土地原為空地，且其「使用地類別」為「交通
          用地」，本得供鄰近土地之所有人或利用人作為交通用地使用，竟因其前
          與原告間之宿怨，而基於毀損及妨害原告整地灌漿鋪設路面後通行權利之
          故意，而於九十一年十二月六日中午十二時許，利用原告所鋪設之水泥路
          面尚未乾固之際，騎乘機車在路面上來回行駛，使該水泥路面留下多處深
          達十公分、寬約十四公分之凹陷，並將其中五支水泥柱折斷，另一支水泥
          柱則根部水泥脫落，橫阻於水泥路面上，致生妨害原告整理道路用地灌漿
          鋪設路面，及水泥路面乾硬後人車往來進出之行走困難與危險。被告上開
          犯行經本院刑事庭以九十三年度簡字第四一號判決有罪，被告上訴復經駁
          回確定等情，有本院依職權所調閱本院九十三年度簡字第四一號刑事案件
          偵審卷宗內附相關卷證資料可參，核屬實在。足認被告確有破壞原告所施
          設之水泥柱、水泥路面及妨害原告通行交通用地之權利。其對原告自應負
          回復損害發生前之原狀，原告亦得請求被告支付回復原狀所必要之費用，
          以代回復原狀。
    （二）本件經為爭點整理，爭點如下：
          １、被告是否已將系爭所毀損之水泥路面全部回復原狀？
          ２、原告所得請求回復原狀之修復費用，合理金額為若干？
          ３、被告如需賠償測量費用，則原告該測量費用賠償請求權是否已罹於時
              效而不得再為主張？
          ４、原告得否請求精神上慰撫金，其合理金額若干？
          爰分別審酌如下：
          １、被告是否已將系爭所毀損之水泥路面全部回復原狀？查被告於本院審
              理中，固曾僱工進行其以機車在原告所鋪設之水泥路面上所留下之車
              輪凹痕，但依兩造所分別提出之現場照片，比對附圖所示原告所鋪設
              之水泥路面範圍，仍有部分坐落於台中縣太平市○○段六八九地號土
              地上之水泥路面凹痕，尚未補平，且路面上仍留存有明顯之水泥顆粒
              碎塊，而非平整，客觀上難認被告已將其所毀損之水泥路面全部回復
              原狀。
          ２、原告所得請求回復原狀所必要之費用應為若干？本件原告固提出訴外
              人華興測量有限公司及訴外人鄒安榮所出具之請款單一紙、估價單二
              紙為證（均為影本），而主張被告應賠償其測量費用一萬二千元、第
              一次施工費用四萬九千五百元及修復之預估費用三萬九千四百元。但
              查：
              (1)、原告於九十年十一月廿六日及九十一年六月七日委請訴外人華興
                  測量有限公司測量，目的乃係因其欲向國有財產局申請通行所必
                  需之程序，此觀其測量日期均係在其向國有財產局提出通行之申
                  請之前自明。原告於九十一年十二月六日僱請訴外人鄒安榮為其
                  施工水泥路面及架設水泥柱所支出之費用四萬九千五百元，亦係
                  原告本於便利通行之需要而為支出，均非因被告九十一年十二月
                  六日中午十二時許，騎乘機車破壞路面，並將其中五支水泥柱折
                  斷，另一支水泥柱橫阻於水泥路面上之不法行為所致生之損害。
                  是原告將其前所支出之測量費用一萬二千元及九十一年十二月六
                  日之施工費用四萬九千五百元，列入本件損害賠償請求回復原狀
                  所必要之費用內，本非有據，且系爭水泥路面僅係部分路面遭被
                  告以機車車輪輾凹，其原所鋪設之位置，並無因被告上開犯行而
                  致不能辨識之情況，亦無再重行測量之必要，是原告訴請被告賠
                  償測量費，亦非有理。
              (2)、原告另請訴外人鄒安榮預估系爭水泥路面及水泥柱之修復費用為
                  三萬九千四百元，其中內含：混凝土十三米一萬六千九百元、水
                  泥柱七支三千五百元、鐵絲網一捆一千元、工人六人一萬五千六
                  、挖土機半天三千元。經查，被告於九十一年十二月六日中午十
                  二時許，騎乘機車破壞路面，另將其中五支水泥柱折斷，另一支
                  水泥柱橫阻於水泥路面上之侵權行為所致損害，被告於本院審理
                  中，曾自行僱工進行部分路面之損害修補，有被告所提出之修復
                  前後照片可證。是原告於本院最後言詞辯論終結期日所得請求回
                  復原狀所必要之費用，已非全部，而為部分。本院參酌刑事判決
                  所認定之水泥柱折斷支數、被告所完成之修復狀況及訴外人鄒安
                  榮所出具之修復估價單內容，認原告所請求之回復原狀所必要費
                  用計為：混凝土以五米計算計六千五百元、水泥柱五支計二千五
                  百元、鐵絲網一捆一千元、工人三人七千五百元、挖土機半天三
                  千元，合計二萬零五百元之範圍，為有理由，逾此部分所為主張
                  ，並非有據。
              (3)、被告無需賠償原告測量費用一節，已如前述，是有關測量費用賠
                  償請求權是否已罹於時效而不得再為主張之爭執，即毋庸審酌。
              (4)、原告得否請求精神上慰撫金，其合理金額若干？按不法侵害他人
                  之身體、健康、名譽、自由、信用、隱私、貞操，或不法侵害其
                  他人格法益而情節重大者，被害人雖非財產上之損害，亦得請求
                  賠償相當之金額。民法第一百九十五條第一項前段定有明文。而
                  刑法第三百零四條第一項以強暴妨害人行使權刑罪，其所保護之
                  法益，即為被害人之自由，故本件被告基於妨害原告整地灌漿鋪
                  設路面後通行權利之故意，而於九十一年十二月六日中午十二時
                  許，利用原告所鋪設之水泥路面尚未乾固之際，騎乘機車在路面
                  上來回行駛，使該水泥路面留下多處深達十公分、寬約十四公分
                  之凹陷，並將其中五支水泥柱折斷，另一支水泥柱則根部水泥脫
                  落，橫阻於水泥路面上，致生妨害原告整理道路用地灌漿鋪設路
                  面，及水泥路面乾硬後人車往來進出之行走困難與危險，而侵害
                  原告之自由法益，自構成侵權行為，其所為侵害行為，既受刑事
                  處罰，客觀上應認已達情節重大之程度，原告因其自由權遭侵害
                  而無法順利通行系爭道路，自感不便，並因有致生危險之可能而
                  受有精神上之痛苦，應可認定，則依民法第一百九十五條第一項
                  規定，其訴請被告負非財產上之損害賠償責任，應屬有據，此與
                  物單純遭人毀損，所有人僅致生財產上之損害者不同。至原告所
                  另主張其全家人遭受威脅、心生恐懼一節，尚非本件被告前述之
                  犯罪行為，原告此部分主張，則屬無據。又關於非財產之損害賠
                  償，係以相當之金額賠償為之，所謂「相當」，應由法院依實際
                  加害情形、人格權所受影響程度，及兩造之身分地位、經濟狀況
                  等情狀，綜合判斷核給。本院審酌被告侵害原告通行權之方式、
                  程度及時間長短，併參酌兩造所未爭執：原告為已婚，高中畢業
                  ，名下有不動產，每月收入約為一萬八千元，原從事幫人照顧小
                  孩工作，目前無業；被告亦已婚，國小畢業，原從事鑄造工，每
                  月收入一萬餘元，因右眼惡性腫瘤而摘除眼球等情狀，認原告所
                  得請求被告賠償非財產上損害之相當金額，以一萬元為適當，逾
                  此部分所為主張，則嫌過高。
四、綜上所述，原告本於侵權行為之法律關係，訴請被告賠償施工費八萬八千九百元
    、測量費一萬二千元及精神慰撫金六十萬元，於其中被告所應並賠償回復原狀所
    必要費用：混凝土五米六千五百元、水泥柱五支二千五百元、鐵絲網一捆一千元
    、工人三人七千五百元、挖土機半天三千元及精神慰藉金一萬元，合計三萬零五
    百元之範圍，為有理由，予以准許；逾此部分所為主張，則非有據，應予駁回。
五、本件所命被告給付之金額未逾五十萬元，應依職權宣告假執行，另被告陳明願供
    擔保請准宣告免為假執行部分，核無不合，爰酌定相當之擔保金額，併准許之；
    至原告敗訴部分，其假執行之聲請，因訴之駁回而失所附麗，則應駁回。
六、訴訟費用負擔之依據：民事訴訟法第七十九條。
中　　　華　　　民　　　國　　九十三　　年　　 十一 　　月　　 三十 　　日
                                臺灣臺中地方法院民事第三庭
~B法　　　官　林宗成
右為正本係照原本作成
如不服本判決，應於判決送達後二十日內，向本院提出上訴狀。
中　　　華　　　民　　　國　　九十三　　年　　 十一 　　月　　 三十 　　日
~B法院書記官
